臺灣高雄地方法院民事裁定　　　　　　　96年度家他字第86號
原　　　告　甲○○
被　　　告　丙○○
　　　　　　乙○○
上當事人間前因給付扶養費事件（本院96年度家訴字第90號）於
本院進行民事訴訟程序，原告並曾經本院准予訴訟救助（96年度
家救字第48號），嗣經兩造當事人合意將該事件移付調解程序（
96年度家移調字第34號），並因調解成立而訴訟終結，本院應依
職權裁定確定訴訟費用額，裁定如下：
  主  文
原告應向本院繳納之訴訟費用額確定為新臺幣陸仟捌佰陸拾柒元
，及自本裁定送達原告之翌日起至清償日止，加給按週年百分之
伍計算之利息。
  理  由
一、(一)按「經准予訴訟救助者，於終局判決確定或訴訟不經裁判
    而終結後，第一審受訴法院應依職權以裁定確定訴訟費用額
    ，向應負擔訴訟費用之當事人徵收之」，民事訴訟法第114
    條第1 項前段定有明文；又民事訴訟法第91條第3 項規定「
    法院依聲請以裁定確定之訴訟費用額，應於裁定送達翌日起
    ，加給按法定利率計算之利息」，其立法理由旨在促使當時
    人早日自動償付其應賠償對造之訴訟費用，故在當事人無力
    支付訴訟費用時，雖由國庫暫時墊付，然依法院前揭民事訴
    訟法第114 條第1 項規定，依職權裁定確定訴訟費用額，同
    屬確定訴訟費用額之程序，亦應基於同一理由而類推適用同
    法第91條第3 項規定加計法定遲延利息（參考臺灣高等法院
    暨所屬法院94年度法律座談會民事類提案34號問題二、三討
    論結果）。(二)次按「第一審訴訟繫屬中，得經兩造合意將事
    件移付調解。前項情形，訴訟程序停止進行。調解成立時，
    訴訟終結。調解不成立時，訴訟程序繼續進行中。依第一項
    規定移付調解而成立者，原告得於調解成立之日起三個月內
    聲請退還已繳裁判費三分之二」、「第八十四條之規定，於
    調解成立之情形準用之」、「當事人為和解者，其和解費用
    及訴訟費用各自負擔之，但別有約定者，不在此限」，亦分
    別為民事訴訟法第420 條之1 、第423 條第2 項及第84條第
    1 項所明定。其中「訴訟費用」應係指該案件全部審級之
    訴訟費用，並非僅限於成立調解或和解之該審級訴訟費用，
    此由該條第1 項僅稱「訴訟費用」並無同條第2 項「該審級
    所繳裁判費」之限制及民事訴訟法第87條第2 項規定「上級
    法院廢棄下級法院之判決，而就該事件為裁判或變更下級法
    院之判決者，應為訴訟總費用之裁判」之規定可知。「各
    自負擔」則係指原應由兩造當事人各自預先支出之費用於訴
    訟上和解成立時，則由該支出之當事人負擔而言，包含原告
    起訴所預納之裁判費即應由原告負擔；上訴人所預納之上訴
    費則由上訴人負擔等，此由民事訴訟法92年6 月25日修正公
    布第79條之立法理由記載「各當事人一部勝訴、一部敗訴者
    ，原條文規定各自負擔其支出之訴訟費用，形式上固似合理
    ，惟事實上『因起訴原告須先繳納裁判費』，訴訟進行中訴
    訟行為需支出之費用，多數亦由原告預納，『以致造成原告
    負擔全部訴訟費用之結果』，殊有不公。爰修正規定於當事
    人訴訟勝敗互見時，其訴訟費用，由法院酌量情形，原則上
    命兩造以比例分擔，認為適當者，亦得命一造負擔或命兩造
    各自負擔其支出之訴訟費用，以其靈活運用，而維公平」等
    詞亦明。
二、經查：
  (一)原告與被告間請求給付扶養費事件，業經本院96年度家訴字
    第90號移付調解，經96年度家移調字第34號調解成立，此有
    本院96年度家移調字第34號調解程序筆錄在卷可稽，並經本
    院調取上開卷宗查核無誤，又經原告訴訟代理人吳惠玲律師
    於調解成立後三個月內之96年11月26日具狀向本院聲請退還
    已繳裁判費三分之二，此亦有該狀在卷可稽，是本件訴訟費
    用係由兩造各自負擔，其中就原告應預繳之裁判費扣除三分
    之二，合先敘明。
  (二)本件訴訟費用經計算結果，本件原告係請求被告分別按月
    給付新臺幣（下同）8246元至原告死亡時為止，核其性質，
    屬期間未確定之定期給付，其裁判費之計算應依民事訴訟法
    第77條之10規定「推定其存續期間，但其期間超過10年者，
    以10年計算」，以內政部95年度統計我國男性平均壽命係
    74.6歲，則原告係41年6 月26日出生，以平均壽命計算其死
    亡時約係民國116 年，距今已逾10年，參酌前揭規定，其期
    間自應以10年計算。是計算本件原告起訴之訴訟標的金額
    應係每月8246元×被告2 個人×12個月×10年＝0000000 元
    ，應繳第一審裁判費為20,602元，此費用本應由原告預納，
    係因原告聲請訴訟救助為本院准許而依民事訴訟法第110 條
    第1 項第1 款規定暫免繳納，然性質上仍應屬原告應負擔之
    費用。又業經原告請求退還裁判費3 分之2 ，上開裁判費
    自應予以扣除，其結果應由原告負擔之金額為6867元（小數
    點後四捨五入）。
  (三)綜合以上，本件原告應負擔之訴訟費用計6867元，被告部分
    則查無國庫應「徵收」之費用，爰依職權確定原告應向本院
    繳納之訴訟費用額及其法定遲延利息如主文所示。
三、依民事訴訟法第114 條第1項前段，裁定如主文。
中　　華　　民　　國　　96　　年　　12　　月　　7 　　日
                  家事法庭法　官　楊智守
正本係照原本作成。
如不服本裁定，應於送達後10日內，向本院提出抗告狀，並繳納
裁判費新台幣1,000元。
中　　華　　民　　國　　96　　年　　12　　月　　7 　　日
                          書記官　蘇  豫
